【裁判字號】    95,訴緝,47
【裁判日期】    951221
【裁判案由】    偽造文書等
【裁判全文】
臺灣基隆地方法院刑事判決              95年度訴緝字第47號
公  訴  人  臺灣基隆地方法院檢察署檢察官
被      告  甲○○
上列被告因偽造文書等案件，經檢察官提起公訴（83年度偵字第
1710、1731號），本院判決如下：
    主  文
本件免訴。
    理  由
一、公訴意旨：如附件之起訴書所載。
二、按案件時效已完成者，應諭知免訴之判決，並得不經言詞辯
    論為之，刑事訴訟法第302條第2 款及第307條定有明文。次
    按被告行為後，刑法第80條、第83條關於追訴權時效期間、
    停止之規定，業已於民國94年2月2日修正公布，並於95年7
    月1 日施行。現行刑法第2條第1項規定：「行為後法律有變
    更者，適用行為時之法律。但行為後之法律有利於行為人者
    ，適用最有利於行為人之法律」，因追訴權時效期間之長、
    短，攸關行為人是否受刑事追訴或處罰，而追訴權時效完成
    者，依刑事訴訟法第302條第2款規定應諭知免訴判決，而免
    訴判決為實體判決，故關於追訴時效期間之修正，應屬實體
    刑罰法律變更，而有刑法第2條第1項規定之適用，合先敘明
    。
三、查修正前刑法第80條規定：「追訴權，因左列期間內不行使
    而消滅：一、死刑、無期徒刑或10年以上有期徒刑者，20年
    。二、3年以上10年未滿有期徒刑者，10年。三、1年以上3
    年未滿有期徒刑者，5 年。四、1年未滿有期徒刑者，3年。
    五、拘役或罰金者，1 年。前項期間自犯罪成立之日起算。
    但犯罪行為有連續或繼續之狀態者，自行為終了之日起算」
    、修正前刑法第83條規定：「追訴權之時效，如依法律之規
    定，偵查、起訴或審判程序，不能開始或繼續時，停止其進
    行。前項時效停止，自停止原因消滅之日起，與停止前已經
    過之期間，一併計算。停止原因繼續存在時，如達於第80條
    第1 項各款所定期間4分之1者，其停止原因消滅」，司法院
    大法官會議著有釋字第123 號解釋可資參照。而修正後刑法
    第80條則規定：「追訴權，因下列期間內未起訴而消滅：一
    、犯最重本刑為死刑、無期徒刑或10年以上有期徒刑之罪者
    ，30年。二、犯最重本刑為3 年以上10年未滿有期徒刑之罪
    者，20年。三、犯最重本刑為1年以上3年未滿有期徒刑之罪
    者，10年。四、犯最重本刑為1 年未滿有期徒刑、拘役或罰
    金之罪者，5 年。前項期間自犯罪成立之日起算。但犯罪行
    為有繼續之狀態者，自行為終了之日起算」、修正後刑法第
    83條規定：「追訴權之時效，因起訴而停止進行。依法應停
    止偵查或因犯罪行為人逃匿而通緝者，亦同。前項時效之停
    止進行，有下列情形之一者，其停止原因視為消滅：一、諭
    知公訴不受理判決確定，或因程序上理由終結自訴確定者。
    二、審判程序依法律之規定或因被告逃匿而通緝，不能開始
    或繼續，而其期間已達第80條第1 項各款所定期間4分之1者
    。三、依第一項後段規定停止偵查或通緝，而其期間已達第
    80條第1 項各款所定期間4分之1者。前二項之時效，自停止
    原因消滅之日起，與停止前已經過之期間，一併計算」。本
    件被告甲○○所犯刑法第216條、第220條、第210 條行使偽
    造私文書罪、同法第339條第1項之詐欺取財罪，其法定本刑
    最重者均為有期徒刑5 年，其追訴權時效期間，依修正前刑
    法第80條第1項第2款規定為10年，是依修正前刑法第80條第
    1項第2款及第83條規定，其追訴權時效如依法律之規定，偵
    查、起訴或審判之程序，不能開始或繼續時，停止其進行，
    其時效之停止，自停止原因消滅之日起與停止前巳經過之期
    間，一併計算，停止原因繼續存在之期間，如達於上開10年
    追訴權時效期間4分之1（即2年6月）時，其停止原因視為消
    滅，故依上開修正前刑法規定，本件追訴權時效加計4分之1
    停止期間為12年6月；而依修正後刑法第80條第1項第2 款規
    定，其追訴權時效為20年，加計追訴權之時效，因起訴而停
    止進行，或依法應停止偵查或因犯罪行為人逃匿而通緝者停
    止進行之期間，停止原因繼續存在之期間，如達於上開20年
    追訴權時效期間4分之1（即5 年）時，其停止原因視為消滅
    ，則依修正後刑法第80條第1項第2款及第83條規定，本件追
    訴權時效加計4分之1停止期間即為25年。茲經本院比較新舊
    法之結果，自以修正前刑法之上開規定，對被告較為有利，
    是依刑法第2條第1項前段規定，本件自應適用被告行為時之
    上開修正前刑法規定。
四、公訴人認被告甲○○係涉犯刑法第216條、第220條、第210
    條行使偽造私文書、同法第339條第1項之詐欺取財等罪嫌，
    經查，該等罪名最高法定刑均為有期徒刑5 年，其追訴權時
    效期間，依修正前刑法（下同）第80條第1項第2款規定為10
    年，已如前述，而本件犯罪行為終了之日為83年2月10日，
    被告經檢察官於83年5月3日開始實施偵查，且經偵查終結繫
    屬本院審理，迄本院於83年9月9日發布通緝日止之期間（此
    期間不生時效進行之問題），再加計因被告通緝，致本案審
    判程序不能開始，而停止追訴權時效進行持續所達上開追訴
    權時間之4分之1期間（即2年6月），並扣除檢察官於83年7
    月18日提起公訴至同年7月30日繫屬於本院之期間，被告所
    涉犯前開行使偽造私文書等罪嫌之追訴權時效均應至95年12
    月5日完成，其所犯罪嫌之追訴權業已消滅，揆諸前揭說明
    ，爰不經言詞辯論，逕為諭知免訴判決。
五、據上論斷，應依刑事訴訟法第302條第2 款、第307條，判決
    如主文。
中    華    民    國    95    年    12   月  21    日
                  刑事第二庭  審判長法  官  王敏慧
                                    法  官  劉桂金
                                    法  官  陳伯厚
以上正本證明與原本無異。
對於本件判決如有不服，應於收受送達後10日內，向本院提出上
訴書狀，上訴於臺灣高等法院，並按他造當事人之人數附具繕本
。
中    華    民    國    95    年    12   月  21    日
                                    書記官  明祖斌
附件：
臺灣基隆地方法院檢察署檢察官起訴書 83年度偵字第1710號
                                               1731號
被 告  甲○○  女 41歲（民國○○年○月○○日生）
               業商 住基隆市○○路87號5樓之3
               國民身份證：Ｚ000000000號
右列被告因偽造文書案件，業經偵查終結，認應提起公訴，茲
將犯罪事實及證據並所犯法條分述如左：
        犯罪事實
一、甲○○於91年5月10日自任會首，召集包括會首在內，會次
    共計37會之民間互助會乙起，每會每月新台幣（下同）一萬
    元，約定每月10日下午1時，在基隆市○○路34號601室開標
    ，該會於81年11月10日因標金過高，致會員江秀妲（二會次
    ）、江金枝、陳瑞玉二人中途退會，而使該會連同會首自81
    年12月10日起減為33會次，其中會員張文忠、陳清發、林罔
    市、楊富貴、楊玉蘭、宋清海、張淑琴（以林承麒名義）、
    盧龍吉、楊秋貴、江麗卿、劉名甫各參加一會，均未得標，
    詎甲○○竟意圖為自己不法之所有，於附表所列時間，冒用
    始附表所列四名會員名義，偽造書有如附表投標金額之標單
    ，持以行使，詐標會款一百餘萬元，足生損害於陳清發等人
    ，迨83年4月10日甲○○停止開標且避不見面，上開陳清發
    等會員始知受騙。
二、案經被害人陳清發訴請偵辦。
        證據並所犯法條
一、右揭事實業據被告甲○○坦承不諱，核與告訴人陳清發指訴
    甚詳，而被告冒標之情，業據會員陳伶和、楊秋桂証述詳明
    ，並有江麗卿、劉明甫出具之自訴書、會單等附卷足憑，被
    告犯嫌洵堪認定。
二、核被告所為，係犯刑法第216條、第220條、第210條及第339
    條第1項之罪嫌，被告偽造各會員之署押係偽造私文書之部
    分行為，不另論罪，其偽造後持以行使，其偽造之低度行為
    為行使之高度行為所吸收，不另論處。被告所為數行為，時
    間緊接，所犯罪名相同，顯係出於概括之犯意為之，為連續
    犯，請依刑法第56條之規定論以一罪，並加重其刑。被告所
    犯上開二罪間，有方法結果之牽連關係，為牽連犯，請從一
    重處斷。另標單上會員姓名之署押，請依法宣告沒收。
三、依刑事訴訟法第251條第1項提起公訴。
    此致
臺灣基隆地方法院
中    華    民    國    83    年    7     月    18    日
                              檢察官  李媛媛
右正本證明與原本無異
中    華    民    國    83    年    7     月    26    日
                              書記官  陳泰貞
附錄論罪法條：
刑法第216條
行使第 210 條至第 215 條之文書者，依偽造、變造文書或登載
不實事項或使登載不實事項之規定處斷。
刑法第220條
在紙上或物品上之文字、符號，依習慣或特約，足以為表示其用
意之證明者，關於本章之罪，以文書論。
刑法第210條
偽造、變造私文書，足以生損害於公眾或他人者，處 5 年以下有
期徒刑。
刑法第339條第1項
意圖為自己或第三人不法之所有，以詐術使人將本人或第三人之物
交付者，處5年以下有期徒刑、拘役或科或併科1千元以下罰金。
附表：
┌──┬────┬───┬─────────┬──┐
│編號│會員姓名│時  間│金額新台幣（下同）│備註│
├──┼────┼───┼─────────┼──┤
│1   │陳伶和  │811110│三六ＯＯ元        │    │
├──┼────┼───┼─────────┼──┤
│2   │劉明甫  │820710│三五○○元        │    │
├──┼────┼───┼─────────┼──┤
│3   │楊秋桂  │830110│三五○○元        │    │
├──┼────┼───┼─────────┼──┤
│4   │江麗卿  │830210│三五○○元        │    │
└──┴────┴───┴─────────┴──┘


司法院資訊處製作；財團法人民間司法改革基金會備份。
